臺灣臺北地方法院民事判決　　　　　　　99年度訴字第1818號
原　　　告　合環御璽社區管理委員會
法定代理人　黃翠滿
訴訟代理人　林穆弘律師
原　　　告　黃翠滿
被　　　告　鄭淑貞
　　　　　　鄭麗鈴
共　　　同
訴訟代理人　劉錦隆律師
複　代理人　楊仲傑律師
被　　　告　徐佩霜
　　　　　　葉嘉皓
上1人
訴訟代理人　鄭文婷律師
被　　　告　黃淑玲
訴訟代理人　傅文民律師
上列當事人間請求返還停車位事件，本院於民國100年2月25日言
詞辯論終結，判決如下：
    主  文
原告之訴及假執行之聲請均駁回。
訴訟費用由原告負擔。
    事實及理由
一、被告徐佩霜未於最後言詞辯論期日到場，核無民事訴訟法第
    386 條所列各款情形，應依原告之聲請，由其一造辯論而為
    判決。
二、按訴狀送達後，原告不得將原訴變更或追加他訴。但請求之
    基礎事實同一者，不在此限，民事訴訟法第255條第1項第2
    款分別定有明文。本件起訴時，原以合環御璽社區管理委員
    會（下稱合環御璽管委會）為原告，請求：(一)被告鄭淑貞應
    將坐落新北市○○區○○段5667建號（下稱5667建號）建物
    即門牌新店區○○路11號等地下2層停車位編號24（2M-24）
    之子車位，面積10.92平方公尺，騰空遷讓返還予全體區分
    所有權人。(二)被告鄭麗鈴應將坐落5667建號建物即門牌新店
    區○○路11號等地下2層停車位編號40（2S-40）之子車位，
    面積10.29平方公尺，騰空遷讓返還予全體區分所有權人。
    (三)被告徐佩霜應將5667建號建物即門牌新店區○○路11號等
    地下3層停車位編號18（2S-18）之子車位，面積10.32平方
    公尺，騰空遷讓返還予全體區分所有權人。(四)被告葉嘉皓應
    將5667建號建物即門牌新店區○○路11號等地下3層停車位
    編號1（2M-01）之子車位，面積10.55平方公尺，騰空遷讓
    返還予全體區分所有權人。(五)被告黃淑玲應將5667建號建物
    即門牌新店區○○路11號等地下3層停車位編號2（2M-02）
    之子車位，面積10.33平方公尺，騰空遷讓返還予全體區分
    所有權人。嗣於訴訟進行中，追加原告黃翠滿，並變更聲明
    如後述，核其所為係基於同一基礎事實，揆諸前開規定，自
    應准許。
三、原告主張：原告合環御璽管委會為合法成立之管理委員會，
    被告鄭淑貞、鄭麗鈴、徐佩霜、黃淑玲分別向合環御璽社區
    之建商即合桐建設股份有限公司（下稱合桐公司）購買坐落
    新北市○○區○○段489地號上之合環御璽大樓區分所有建
    物及停車位；其中被告鄭淑貞購得新北市○○區○○路11號
    1樓及地下2層編號24（2M-24）之子母式停車位；被告鄭麗
    鈴購得新北市○○區○○路11號2樓及地下2層編號40（2S-4
    0）之子母式停車位；被告徐佩霜購得新北市○○區○○路
    15號9樓及地下3層編號18（2S-18）子母式停車位；被告黃
    淑玲購得新北市○○區○○路17號14樓及地下3層編號2（2M
    -02）之子母式停車位；另被告葉嘉皓係向前手王德華購得
    新北市○○區○○路17號13樓及地下3層編號1（2M-01）之
    子母式停車位；而原告黃翠滿亦為合環御璽社區即新北市新
    店區13號9樓及地下停車場編號79之停車位所有人。依合桐
    公司與住戶之房屋（車位）土地買賣契約書（下稱系爭買賣
    契約書）第15條第3項、第8項之約定及系爭買賣契約書附件
    五住戶管理規約第11條第2項、第12條第3項之規定，雖約定
    被告就前開車位部分專有使用權，惟新北市政府工務局（原
    臺北縣政府工務局）於民國98年6月10日發函表示編號24（2
    M-24）、40（2S- 40）、1（2M-01）、2（2M-02）、18（2S
    -18）專用之子車位（下稱系爭子車位），為未經許可擅自
    增劃汽車停車格與原核准用途圖說不符，要求原告合環御璽
    管委會對違規住戶先以書面制止，如經制止而不遵從者，提
    報工務局處理，若怠於制止，將遭處罰；嗣經塗銷系爭子車
    位之停車格線後，則要求原告合環御璽管委會及被告鄭麗鈴
    維護建築物合法使用與構造設備安全，不得再有擅自變更情
    事，否則，若經查獲，得逕依建築法等相關規定辦理；而上
    開函文，原告合環御璽管委會於同年9月19日公告予所有住
    戶知悉，詎料，被告仍繼續就系爭子車位為停車使用。實則
    被告雖與合桐公司約定專用系爭子車位，惟系爭子車位未劃
    在合環御璽社區公共設施即5667建號之測量成果圖內，且上
    開新北市政府工務局函文，業已指明系爭子車位係違規增劃
    之停車位，顯已違反建築法第73條規定第2項之規定，依公
    寓大廈管理條例第7條第4款、第9條第3項、第15條第1項之
    規定，其約定專用違法令使用限制，依民法第71條前段規定
    ，上開約定專用部份，自屬無效至明。況合環御璽社區住戶
    所以同意與合桐公司簽立分管協議書，係以合桐公司必會合
    法遵守相關建管法令與主管機關之規定，合桐公司故意隱匿
    其違反建管法令，違法增設系爭子車位出售之重要事項，故
    住戶與合桐公司間關於系爭子車位之分管協議部分，意思表
    示從未一致，自不發生約定專用之效力問題。再者，將系爭
    子車位約定專用，將造成原告合環御璽管委會遭主管機關裁
    罰，被告亦已構成權利濫用，原告依得依民法第148條規定
    ，排除被告對系爭子車位之使用。此外，地下3層約定供停
    車位編號1（2M-01）及2（2M-02）專用之子車位區域，位於
    蓄水池（消防水池）前方，且緊鄰消防泵浦室，該位置前後
    若停滿4部車輛，一旦有火警等事故發生，不但有礙消防泵
    浦室操作，且妨礙「不鏽鋼鐵爬梯」之逃生使用，均不利逃
    生與救災之進行；至於地下2層約定供停車位編號40（2S
    -40）、24(2M-24)及地下3層編號18（2S-18）專用之子車位
    區域，則緊傍彎道，有礙車輛上下坡道動線之順暢，具危險
    性，是系爭子車位之使用均已違反公共利益。再依建築技術
    規則建築設計施工編第60條規定，合法停車位，其寬應係2
    點5公尺、長6公尺，即停車位面積應為12.30平方公尺（2.5
    ×6=12.30），然系爭子車位經測量結果，均不足上開面積
    ，依法自不該作為停車使用，又被告在系爭子車位內，皆非
    作短暫之汽車臨停，更係於法不合。為此，爰依民法第767
    條、第821條、公寓大廈管理條例第9條第4項、第15條第2項
    之規定，提起本件訴訟，並聲明：(一)被告鄭淑貞應將其坐落
    台北縣新店市○○段489地號上5667建號建物即門牌號碼新
    店市○○路11號等地下2層如附圖編號A面積10.81平方公尺
    部分上之汽車乙輛移去，將該占用之建物部分返還予原告黃
    翠滿及其他全體共有人。(二)被告鄭麗鈴應將其坐落台北縣新
    店市○○段489地號上5667建號建物即門牌號碼新店市○○
    路11號等地下2層如附圖編號B面積10.1平方公尺部分上之汽
    車乙輛移去，將該占用之建物部分返還予原告黃翠滿及其他
    全體共有人。(三)被告葉嘉皓應將其坐落台北縣新店市○○段
    489地號上5667建號建物即門牌號碼新店市○○路11號等地
    下3層如附圖所示編號C面積10平方公分部分上之汽車乙輛移
    去，將該占用之建物部分返還予原告黃翠滿及其他全體共有
    人。(四)被告黃淑玲應將其坐落台北縣新店市○○段489地號
    上5667建號建物即門牌號碼新店市○○路11號等地下3層如
    附圖所示編號D面積10.4平方公尺部分上之汽車乙輛移去，
    將該占用之建物部分返還予原告黃翠滿及其他全體共有人。
    (五)被告徐佩霜應將其坐落台北縣新店市○○段489地號上566
    7建號建物即門牌號碼新店市○○路11號等地下3層如附圖
    編號E面積10.19平方公尺部分上之汽車乙輛移去，將該占用
    之建物部分返還予原告黃翠滿及其他全體共有人。(六)上開聲
    明，均願供擔保請准予宣告假執行。
四、被告則以下列陳述為辯，並聲明：原告之訴駁回。如受不利
    判決，並願供擔保請准宣告免為假執行。
  (一)鄭淑貞、鄭麗鈴
    系爭子車位是否劃設於5667建號之測量成果圖內，與有無違
    反建築法規無關，且系爭子車位所屬建物之使用執照所載用
    途為停車空間，系爭子車位既係供停車之用，自無違反使用
    執照核准之用途，故原告主張系爭子車位有礙車輛上下坡道
    動線順暢，具危險性等語，顯屬無稽。又依建築法之規定，
    停車位之設置須經建築主管機關之許可，而系爭子車位未經
    許可，將系爭子車位之空間供停車使用，亦僅屬違反許可之
    規定，並非供違反法令之使用；且系爭子車位縱違反建築法
    規限制而不得供作停車之用，但其既經全體區分所有權人約
    定由被告專用，且該約定專用復未違反強制或禁止規定，自
    屬有效，被告即非無權占用系爭子車位。再依系爭買賣契約
    書第15條第3項、第8項分別約定系爭子車位由被告專用，核
    屬分管契約，應得拘束全體共有人。
  (二)被告徐佩霜
    系爭買賣契約書第15條約定、系爭買賣契約附件五住戶管理
    規約第11條及附件六分管協議書第4條，均已明白約定被告
    除向合桐公司購買房地外，尚另行給付相當價金取得子母式
    停車位所有權及專用權，其他區分所有權人並已充分知悉上
    開停車位所有權登記與一般共用使用部分不同，即非由全體
    區分所有權人共同持有，自應受該分管契約效力拘束；縱被
    告所購得之系爭子車位不得作為停車使用，仍無礙行使專用
    權利，是原告請求被告返還系爭子車位予全體所有權人顯無
    理由。
  (三)被告葉嘉皓
    原告合環御璽管委會非非屬法人組織，無法成為權利義務直
    接享有之主體，且本件訴訟標的係本於民法第767條、第821
    條規定，請求被告返還系子車位予全體所有權人，非公寓大
    廈管理條例第36條所列各款所列管理委員會得行使之職務，
    是其非本件訴訟適格當事人；縱認其為適格當事人，惟其提
    起本訴時，未經區分所有權人會議同意或授權，且未將訴訟
    事件要旨速告區分所有權人，故本件訴訟不具合法性，應予
    裁定駁回。台北縣工務局98年6月10日北工使字第098045444
    0號函係表示，就第三人所增劃之停車格線，認定現場『未
    經許可擅自增劃汽車停車格與原核准用途圖說不符』屬實，
    反面解釋則知，倘經主管機關許可者，仍得增劃停車格線，
    益證上開函文內容與約定專用部分之使用有無違法毫無相關
    ，更非禁止區分所有權人不得將共用部分約定為專用。原告
    雖稱上開情事係違反建築法第73條第2項規定，然上開函文
    尚載有「地下2、3層用途為『停車空間』」，系爭子車位既
    位於地下3層，其約定為停車空間並由被告專用，自合於上
    開函文解釋。再者，系爭子車位雖位於蓄水池前，但該蓄水
    池非消防蓄水池，且其旁所設之不銹鋼鐵梯係供工人進入蓄
    水池內清洗之用，非原告捏稱該蓄水池為消防蓄水池，不銹
    鋼鐵梯係為逃生之用，因消防蓄水池實際位於地下3樓地面
    下方筏基層，故地下3樓地面上有設置多處人孔蓋以供日後
    維修，如廢水池及污水處理設施之維修人孔蓋即設於編號7
    、13、17、19、20等停車位上或周邊，而被告專用之系爭子
    車位上及周邊均無維修人孔蓋，是系爭子車位無影響消防及
    逃生之虞。而系爭子車位約定專用部分業經合桐公司列入與
    全體預售屋承買人簽訂之系爭買賣契約書內，並已簽署分管
    契約書，嗣後該等約定復經全體區分所有權人通過而納入合
    環御璽社區之住戶管理規約內，自應拘束全體區分所有權人
    。另由新北市政府工務局於100年1月26日函覆本院之內容，
    可知新北市政府工務局認為倘若將塗銷停車位白線部分仍供
    停車使用者，但符合公寓大廈管理條例第9條但書規定之情
    形，仍屬合法。
  (四)被告黃淑玲
    依公寓大廈管理條例第15條規定可知縱認被告有未依使用執
    照所載用途及規約使用約定專用部分情事，原告合環御璽管
    委會依法僅得予以制止或報請直轄市、縣（市）主管機關處
    理，並要求其回復原狀，尚無從逕自請求被告將系爭子車位
    返還5667建號建物全體共有人。況系爭子車位屬5667建號建
    物範圍，依其登記謄本所記載用途為停車空間，被告依分管
    契約書不定時停放汽車於系爭專用部分上，並無違反前開規
    定。又原告合環御璽管委會並非系爭子車位所屬56 67建號
    建物之所有權人，本無理由依民法第767條、第821條之規定
    起訴主張；況原告合環御璽社區管委會主張被告應返還之對
    象為5667建號建物全體共有人，則訴訟結果根本與原告合環
    御璽管委會無關，顯欠缺訴之利益而於法不合；又原告黃翠
    滿非管理委員會或管理人，其依公寓大廈管理條例第15 條
    第2項規定訴請判決，亦於法無據。另新北市新店地政事務
    所100年1月25日回函所附共同使用部分使用分配書所載，系
    爭子車位坐落之地下3層車道、停車空間本屬分配與各戶使
    用並登記產權無誤者，且原告亦自認合桐公司在系爭買賣契
    約書第15條第3項、第8項及在系爭買賣契約書附件五住戶管
    理規約第11條第2項、第12條第3項，分別約定由被告專用系
    爭子車位，則被告基於系爭買賣契約書及分管協議書，有權
    以系爭子車位供停車用。末新北市政府工務局100年1月26日
    北工使字第1000059230號回函可知系爭專用部分經塗銷地面
    標線而無增劃汽車停車格情事後，確已無違反法令使用限制
    之規定，非不得維持為約定專用部分。
五、查原告合環御璽管委會係依公寓大廈管理條例所設立之管理
    委員會，並經向新北市新店區公所（原台北縣新店市公所）
    報備成立，被告鄭淑貞、鄭麗鈴、徐佩霜、黃淑玲分別向合
    桐公司購買坐落於新北市○○區○○段489地號上之合環御
    璽大樓房地及停車位；其中被告鄭淑貞購得新北市○○區○
    ○路11號1樓及地下2層編號24（2M-24）之子母式停車位；
    被告鄭麗鈴購得新北市○○區○○路11號2樓及地下2層編號
    40 （2S-40）之子母式停車位；被告徐佩霜購得新北市○○
    區○○路15號9樓及地下3層編號18（2S-18）子母式停車位
    ；被告黃淑玲購得新北市○○區○○路17號14樓及地下3層
    編號2（2M-02）之子母式停車位；另被告葉嘉皓係向前手王
    德華購得新北市○○區○○路17號13樓及地下3層編號1（
    2M-0 1）之子母式停車位；又合環御璽大樓地下1、2、3層
    停車位登記屬5667建號建物，依建物登記謄本所附之測量成
    果圖總計劃設有79個停車位，系爭子車位不在測量成果圖所
    劃設之停車位之內；而編號24、40之子車位位在地下2層，
    占用面積各為10.81平方公尺、10.1平方公尺，編號18、2、
    1之子車位位在地下3層，占用面積各為10.19平方公尺、10.
    4平方公尺、10平方公尺等情，為兩造所不爭執，並有台北
    縣新店市公所函、報備證明、建物登記謄本在卷可稽，復據
    本院到場勘驗屬實，製有勘驗筆錄，並囑託新北市新店地政
    事務所繪製土地複丈成果圖在卷可佐，自堪信為真實。
六、原告主張被告無權占用如附圖所示編號A、B、C、D、E部分
    即系爭子車位供作停車使用，依民法第767條、第821條、公
    寓大廈管理條例第9條第4項、第15條第2項之規定，請求被
    告將系爭子車位上之車輛移去，將所占用之部分返還原告黃
    翠滿及5667建號其他全體共有人，為被告所否認，並以前揭
    情詞置辯，茲本件應先審究之爭點在於(一)原告合環御璽管委
    會有無當事人適格？起訴是否合法？(二)被告占用系爭子車位
    供停車使用，是否屬無權占有？有無違反民法767條或公寓
    大廈管理條例第9條第4項、第15條第2項規定？
  (一)按依公寓大廈管理條例第3條第9款規定，管理委員會係由區
    分所有權人選任住戶若干人為管理委員所設立之組織，旨在
    執行區分所有權人會議決議事項及公寓大廈管理維護事務，
    於完成社團法人登記前，僅屬非法人團體，固無實體法上完
    全之權利能力，然公寓大廈管理條例於第38條第1項規定：
    「管理委員會有當事人能力。」，明文承認管理委員會具有
    成為訴訟上當事人之資格，得以其名義起訴或被訴，就與其
    執行職務相關之民事紛爭享有訴訟實施權，自不因其於實體
    法上不具有享受特定權利、負擔特定義務之資格而受影響。
    次按依公寓大廈管理條例第10條第2項前段規定，共用部分
    、約定共有部分之修繕、管理、維護，由管理負責人或管理
    委員會為之。是管理委員會就社區共用部分之管理及維護為
    其職務範圍內之事項，其對於因執行管理及維護社區共用部
    分而衍生之相關民事紛爭，自有訴訟實施權，且此權限係源
    自於法律之特別規定，不待區分所有權人同意或授權。查本
    件原告合環御璽管委會係以被告無權占用合環御璽社區共用
    部分，依民法第767條及公寓大廈管理條例第9條第4項、第
    15 條第2項規定，請求被告移去系爭子車位上之車輛及返還
    占用部分予原告黃翠滿及5667建號其他全體共有人，原告合
    環御璽管委員係為執行職務範圍內關於共同部分之管理及維
    護而提起本件訴訟，縱實體法上其權利義務最後歸屬主體為
    56 67建號所有權人，但原告合環御璽管委會為達管理及維
    護共有部分之目的，仍非不得藉由提起本件訴訟之方式主張
    權利，且此權利係源自於法律規定，不待區分所有權人另行
    決議或同意，是被告所辯原告合環御璽管委會不具當事人適
    格且未經區分所有權人同意，本件訴訟不合法云云，均非可
    採。次按管理委員會為原告或被告時，應將訴訟事件要旨速
    告區分所有權人，公寓大廈管理委員會第38條第2項固定有
    明文。惟此僅係促請管理委員會及時將其為區分所有權人提
    起訴訟或應訴要旨及進行狀況，告知最後權利義務歸屬之區
    分所有權人，並非訴訟合法要件，是被告所辯原告未將提起
    本件訴訟告知區分所有權人，訴訟不合法云云，同無足採。
  (二)查合環御璽社區之建商合桐公司於出售合環御璽大樓房地及
    停車位時，於系爭買賣契約書第15條第3項約定：「本大樓
    地下室，除前條所列之地下層共同使用部分外，由乙方（即
    合桐公司）依法設置法定及自行增設停車位，停車位應有部
    分持分產權另行出售予本大樓承購戶。地下室除防空避難時
    使用外，平時供汽車停車空間之使用」第8項約定：「地下
    貳層車位編號24及40，地下參層車位編號1、2及18共計5個
    車位約定為子母式車位，其餘車位之承購人同意對上條所列
    之車位及其約定使用範圍，無任何權利，上述車位之承購人
    ，得於約定之使用範圍內停車2部，唯其清潔管理費則以2個
    車位計算」；於系爭買賣契約書附件五住戶管理規約第11條
    第2項則約定：「法定停車空間及自行增設停車空間，由購
    買停車位者，依比例分配持分；並按所購停車位編號，由購
    買該停車位者，以停車為目的，而分別為管理使用。其他未
    購買停車位者，不得干涉」第12條第3項約定：「1車位以停
    1車（子母式車位除外）為原則，如車主有兩輛車以上，應
    向本會登記（最多2輛），並於車位上方所掛之車牌上載明
    車號，始可輪流停放，停放時不得越線或佔他人之車位」；
    於系爭買賣契約書附件六分管協議書第4條約定：「本大樓
    另行出售之汽車停車位（停車空間），依相關法令設於地下
    1至3樓，停車位及出入車道之必要空間持分屬於承購戶所有
    ，停車位由各該承購戶在指定之分管範圍內管理使用、收益
    或處分，未購買汽車停車位（停車空間）者已充分認知，其
    房屋、土地總價位未包含停車位之持分面積及停車位價格，
    同意對本大樓之地下室停車位空間無任何權利，包括持分所
    有權處分、收益及管理使用權並排除他人干涉之權利」第6
    條約定：「本協議書約定之效力及於全體住戶與區分所有權
    人，依公寓大廈管理條例規定，其效力及於日後之繼受人，
    凡有任何轉讓、出租、繼承及代管等行為均應受此規範，立
    協議書人應有告知之義務。」可見依系爭買賣契約書、住戶
    管理規約及分管協議書之約定，不論合環御璽社區全體區分
    所有權人或5667建號全體所有權人業已同意系爭子車位及出
    入車道之必要空間由被告專有管理使用權利，此不因系爭子
    車位未劃設於5667建號建物之測量成果圖而生影響，是原告
    主張就系爭子車位之分管協議並未達成意思表示合致云云，
    顯無足採。
  (三)原告主張：系爭子車位非5667建號建物之測量成果圖劃設之
    停車位，違反建築法第73條第2項規定，依民法第71條規定
    ，關於系爭子車位之分管協議應屬無效云云。惟按建築物應
    依核定之使用類組使用，其有變更使用類組或有第9條建造
    行為以外主要構造、防火區劃、防火避難設施、消防設備、
    停車空間及其他與原核定使用不合之變更者，應申請變更使
    用執照。但建築物在一定規模以下之使用變更，不在此限；
    次按有左列情形之一者，處建築物所有權人、使用人、機械
    遊樂設施之經營者新台幣6萬元以上30萬元以下罰鍰，並限
    期改善或補辦手續，屆期仍未改善或補辦手續而繼續使用者
    ，得連續處罰，並限期停止其使用。必要時、並停止供水供
    電、封閉或命其於限期內自行拆除、恢復原狀或強制拆除：
    一違反建築法第73條第2項規定，未經核准變更使用擅自使
    用建築物者。建築法第73條第2項、第91條第1項第1款分別
    定有明文。可知未依建築法第73條第2項規定經核准變更使
    用擅自使用建築物者，僅係違反建築法第73條第2項之許可
    規定，建築物之所有權人、使用人雖不免經主管機關依建築
    法第91條第1項規定課予行政罰鍰，惟仍可經由補辦手續而
    補正其違法情形。查合環御璽社區除各住戶專用之區分所有
    建物外，就共用部分另登記有新北市○○區○○段5666建號
    建物及、5667建號建物，其中5666建號包含1至15層各樓層
    梯廳、1樓之管理委員會室、樓梯間、雨遮、陽台、門廳、
    門廊、車道等及屋頂突出物之梯廳、樓梯間、機械室、水箱
    等，以及地下1至3層之梯廳、發電機室、機械室、台電配電
    場所、消防泵浦室、蓄水池、污水機房、機電空間、管道間
    等，另5667建號則包含地下1層之防空避難室兼停車空間（
    含停車位及出入車道之必要空間）、及地下2、3層之停車空
    間（含停車位及出入車道之必要空間），有建物登記謄本含
    測量成果圖在卷可稽；又查，系爭子車位係合桐公司於5667
    建號建物登記謄本所載地下2層編號24、40停車位旁及地下3
    層編號1、2、18停車位旁自行增設之子車位，且系爭子車位
    均位在地下2、3層之停車空間內，有前開土地複丈成果圖可
    證，則被告使用系爭子車位，雖非屬5667建號建物登記謄本
    所附測量成果圖中所劃設之停車格，固與原核准之使用執照
    竣工圖圖說不符，而有違前開建築法第73條第2項之規定，
    但被告係在5667建號建物原允許用途之停車空間內將系爭子
    車位供停車使用，並無違反法令之情形，僅屬將停車空間變
    更使用未經辦理變更許可，違反建築法第73條第2項之許可
    規定，自難認被告將系爭子車位供停車使用違反法律強制或
    禁止規定，此由主管機關新北市政府工務局於卷附之100年1
    月26日北工使字第1000059230號函認：「該社區如已塗銷自
    行增設之停車位，即為符合原核准之使用執照圖說」「有關
    能否使增設之停車空間（即指增設之系爭子車位）合法供停
    車使用，則應依建築法第73條規定…」益徵被告將自行增設
    之系爭子車位供停車使用僅係違反許可規定之情形，並非毫
    無補正餘地，是原告據此謂系爭子車位供被告專用之分管協
    議違反法律強制或禁止規定而無效云云，自不足採。
  (四)原告復主張：系爭子車位供停車使用將使原告合環御璽管委
    會受主管機關裁罰，且違背公益，應屬權利濫用云云。然查
    ，原告合環御璽管委會因地下2、3層增劃系爭子車位停車格
    問題，固曾經新北市政府工務局（原台北縣政府工務局）函
    命其改正，有台北縣政府工務局98年6月20日北工使字第098
    0454440號函、98年6月23日北工使字第0980497676號函存卷
    可參，惟嗣經塗銷系爭子車位停車格線，並檢附照片函覆新
    北市政府工務局後，該局即准予備查，至於系爭子車位原停
    車空間於塗銷停車格線後仍供停車使用，係屬區分所有權人
    共用部分之使用問題，應依公寓大廈管理條例第9條第2項規
    定辦理，有台北縣政府工務局98年7月24日北工使字第09805
    90843號函及新北市政府工務局100年1月26日北工使字第100
    0059230號函在卷可佐，可知於系爭子車位之停車格線塗銷
    後，原告合環御璽管委會已無受主管機關新北市政府工務局
    裁罰之問題，原告此部分主張顯與事實不符。至原告復主張
    編號1、2之子車位，位於蓄水池（消防水池）前方，且緊鄰
    消防泵浦室，有礙消防泵浦室操作，且妨礙不鏽鋼鐵爬梯之
    逃生使用，均不利逃生與救災之進行，編號40、24、18之子
    車位，則緊傍彎道，有礙車輛上下坡道動線之順暢，系爭子
    車位之使用均有違公共利益云云；為被告所否認，且查，編
    號1、2之子車位位在地下3層，雖位於蓄水池前，但該蓄水
    池非消防蓄水池，而係民生用水蓄水池，且其旁所設之不銹
    鋼鐵梯係供進入蓄水池內清洗之用，該不銹鋼梯頂端天花板
    未設置出口或任何通道，顯非為逃生使用，合環御璽大樓消
    防水池位在地下3層地面下方之筏基層，且在編號1、2之子
    車位停車空間內或其週圍均無設置消防水池開孔或取水孔等
    情，已據被告提出現場照片及合桐公司委請合環御璽大樓設
    計人張維哲建築師回覆說明為證，且為原告所不爭執，則原
    告主張編號1、2之子車位所在位置妨礙逃生與消防救災云云
    ，自非實在。另編號40、24、18之子車位之停車位置自合桐
    公司出售合環御璽大樓房地及停車位以來，均未變更，且由
    5667建號建物登記謄本所附測量成果圖觀之，其位置均在編
    號40、24、18車位（即所稱之母車位）旁剩餘空間，並無占
    用車道情事，且原告復未舉證被告使用系爭子車位有造成其
    他停車位使用者車道動線受阻之情事，則原告此部分主張，
    同乏憑據。被告依系爭買賣契約書、住戶管理規約、分管協
    議書之約定，專用系爭子車位供停車使用，屬正當權利行使
    ，原告復未能舉證被告專用系爭子車位造成其受罰或違反公
    益，則原告依民法第148條規定，主張被告權利濫用云云，
    自不足採。
七、綜上所述，原告主張被告無權占有系爭子車位及權利濫用乙
    節，均不足採信。從而，原告依民法第767條、第821條及公
    寓大廈管理條例第9條第4項、第15條第2項之規定，請求被
    告將系爭子車位上之車輛移去，並將占用部分返還原告黃翠
    滿及其他全體共有權人，均無理由，應予駁回。原告之訴既
    經駁回，其假執行之聲請即失所附麗，應併予駁回。
八、本件事證已臻明確，兩造其餘攻擊防禦方法及證據，經本院
    斟酌後，認均不足以影響本判決之結果，自無逐一詳予論駁
    之必要，併此敘明。
九、訴訟費用負擔之依據：民事訴訟法第78條、第85條第1項前
    段。
中    華    民    國   100    年    3     月    31    日
                  民事第三庭    法  官  賴惠慈
以上正本係照原本作成。
如對本判決上訴，須於判決送達後20日內向本院提出上訴狀。如
委任律師提起上訴者，應一併繳納上訴審裁判費。
中    華    民    國   100    年    3     月    31    日
                                書記官  廖素芳